臺灣高雄地方法院刑事判決　　　　　　　　　　　　九十二年度交訴字第一七七號
　　公　訴　人　臺灣高雄地方法院檢察署檢察官
　　被　　　告　戊○○
右列被告因公共危險等案件經檢察官提起公訴（九十一年度偵字第二七三三八號、九
十二年度偵字第二三五一四號）經本院合議庭裁定適用簡式審判程序，判決如左：
    主  文
戊○○服用酒類，不能安全駕駛動力交通工具而駕駛，處拘役貳拾日，如易科罰金，
以佰元折算壹日；又駕駛動力交通工具肇事，致人受傷而逃逸，處有期徒刑陸月，
如易科罰金，以佰元折算壹日；緩刑參年。
被訴過失重傷害部分，公訴不受理。
    事  實
一、戊○○於民國九十一年十二月十四日清晨四、五時，在高雄縣大寮鄉○○路一三
    ０之二七號住處飲酒及食用薑母鴨後，明知其控制力及注意力均已達無法安全駕
    駛動力交通工具之程度，竟於同日上午十時許，駕駛車牌號碼ＺＫ─六五一一號
    自用小客車搭載女友出門上班，嗣於同日上午十一時四十分許，沿高雄縣鳳山市
○○路，由西往東行駛，行經該路中正預校西側時，其應注意汽車在未劃標線之
    道路，應靠右行駛，且應注意車前狀況，並隨時採取必要之安全措施，而依當時
    情形，又無不能注意之情事，竟因酒後注意力減損，猶貿然前行，適邱長泉騎乘
    車牌號碼ＪＬＡ─四二九號重機車，沿該路對向駛來，戊○○應變不及，致與邱
    長泉所騎乘之機車對撞，戊○○失控後並擦撞前車許志騰所駕駛車牌號碼Ｆ五─
    ○六○六號自用小貨車，邱長泉則倒地後受有頭部外傷併開放性顱骨骨折併重度
    腦挫傷、右股骨開放性骨折、下頷骨骨折、意識不清、四肢癱瘓之重傷害（過失
    重傷害部分，業經撤回告訴，詳後述）。詎戊○○肇事後竟未下車查看施以必要
    之救護，因畏避刑責，隨即駛離現場而逃逸，為警據報後，循線在離案發現場四
    、五公里處之高雄市○○路四七九號前對面車道發覺戊○○之自用小客車，並循
    車籍資料於同日十三時五十分許，在高雄縣大寮鄉忠義市場外逮捕戊○○到案，
    並測得其飲酒後呼氣中酒精濃度為每公升零點一六毫克，始獲悉酒醉駕車一情。
二、案經高雄縣政府警察局鳳山分局移送及邱長泉之妻丙○○，邱長泉之子甲○○、
    女乙○○訴由臺灣高雄地方法院檢察署檢察官偵查起訴。
    理  由
甲、有罪部分：
壹、程序方面：
一、按除被告所犯為死刑、無期徒刑、最輕本刑為三年以上有期徒刑之罪或高等法院
    管轄第一審案件者外，於法院行準備程序進行中，被告先就被訴事實為有罪之陳
    述時，審判長得告知被告簡式審判程序之旨，並聽取當事人、代理人、辯護人及
    輔佐人之意見後，裁定進行簡式審判程序；且受命法官行準備程序，與法院或審
    判長有同一之權限；又簡式審判程序之證據調查，不受刑事訴訟法第一百五十九
    條第一項、第一百六十一條之二、第一百六十一條之三、第一百六十三條之一及
    第一百六十四條至第一百七十條規定之限制，刑事訴訟法第二百七十三條之一第
    一項、第二百七十九條第二項前段、第二百七十三條之二分別定有明文。
二、查本件被告戊○○所犯為死刑、無期徒刑、最輕本刑為三年以上有期徒刑以外之
    罪，且非高等法院管轄第一審之案件，其於準備程序就前揭被訴事實為有罪之陳
    述，經受命法官告知簡式審判程序之旨，並聽取當事人之意見後，本院認無不得
    或不宜改依簡式審判程序進行之處，爰依刑事訴訟法第二百七十三條之一第一項
    、第二百八十四條之一，裁定本件由受命法官獨任進行簡式審判程序，合先敘明
    。
貳、實體方面：
一、訊據被告戊○○對於在右揭時、地飲用酒類已達不能安全駕車而仍駕駛車輛及肇
    事逃逸之公共危險犯行均坦承不諱，並經證人即現場自用小貨車駕駛張志騰、跟
    隨於被告車輛後之證人張簡俊彥、楊智欽及處理警員劉國森、吳瑞富於偵查中證
    述綦詳，並有國軍高雄總醫院附設民眾診療服務處診斷證明書二紙、道路交通事
    故調查報告表、酒精濃度測試單、現場照片三十四紙、高雄縣政府警察局舉發違
    反道路交通管理事件通知單、查獲報告、內政部警政署刑事警察局九十二年一月
    二十二日刑醫字第○九○○○五五六八號鑑驗書一紙、鳳山分局刑案現場勘查採
    證紀錄報告表、採證照片十二紙、臺灣省高屏澎區車輛行車事故鑑定委員會鑑定
    意見書一份附卷可佐。又被告於當日凌晨四、五時許，在住處飲酒後，於同日十
    時許駕車外出，於同日十一時四十分許肇事，並於同日十三時五十分許，測得其
    飲酒後呼氣中酒精濃度為每公升零點一六毫克等情，已據被告供承在卷，並有酒
    精濃度測試單附卷足憑。依文獻資料，本案被告駕駛車輛之初，係處於飲酒後酒
    精消退階段。而依內政部警政署刑事警察局鑑識科研究顯示，國人呼氣酒精消退
    率平均為每小時每公升○˙○八○毫克（即○˙○八○ｍｇ／L），有該局九十
    一年一月二十五日（九十一）刑鑑字第一一七一八號函在卷可參。依此數據推算
    結果，被告於同日十三時五十分許之呼氣酒精濃度雖僅為每公升○˙一六毫克，
    然其在同日上午十時駕車之際，呼氣中所含酒精濃度為每公升○˙四六毫克（０
    ．１６＋０．０８０＊３．８３＝０．４６６），於肇事當時則為每公升○˙二
    五毫克（０．１６＋０．０８０＊１．１６＝０．２５）。參以刑法第一百八十
    五條之三規定所謂「不能安全駕駛」，乃抽象危險犯，並不以發生具體危險為必
    要，對於呼氣酒精濃度已達每公升零點五五毫克（○‧五五ＭＧ＼Ｌ）以上，肇
    事率為一般正常人之十倍，認為已達不能安全駕車之標準；至於上揭數值以下之
    行為，如輔以其他客觀事實得作為「不能安全駕駛」之判斷時，亦應依刑法第一
    百八十五條之三規定論處，業經法務部八十八年五月十八日以法八八檢字第○○
    一六六九號函告週知。再就醫學文獻所知，酒精對人體造成之影響，於呼氣時酒
    精濃度達每公升零點二五毫克（約合體內血液中酒精濃度五○ＭＧ＼ＤＬ或零點
    零五％）即會輕度中毒，造成輕度協調功能降低；呼氣酒精濃度達每公升零點五
    毫克時（約合體內血液中酒精濃度一○○ＭＧ＼ＤＬ或零點一％）呈現輕度到中
    度中毒症狀，出現反應較慢、感覺減低、影響駕駛之狀況，有行政院國軍退除役
    官兵輔導委員會臺北榮民總醫院八十八年八月五日（八八）北總內字第二六八六
    八號函文可據。則依據被告供述肇事時，其時速約三、四十公里，於七、八公尺
    前看見被害人邱長泉機車時，已閃避不及且二車發生碰撞地點為靠近路面中線位
    置等情觀之，被害人邱長泉乃自被告對向車道駛來，凱旋路寬約二十二公尺，且
    該路段並無障礙物，肇事當時天候晴，視距良好，有道路交通事故調查報告表在
    卷可佐，在此情況下，被告發現被害人車輛時，卻僅距離七、八公尺，足認飲酒
    已影響被告之注意力及應變力。本件事證明確，被告犯行洵堪認定。
二、核被告服用酒類，不能安全駕駛動力交通工具之行為，係犯刑法第一百八十五條
    之三之公共危險罪；其駕駛動力交通工具肇事，致人於傷而逃逸之行為，則係另
    犯刑法第一百八十五條之四之公共危險罪。被告所犯上開二罪，犯意各別，罪名
    互異，應予分論併罰。爰審酌被告酒後駕車，不顧公眾安全，肇事後又棄被害人
   於不顧，惡性非輕，惟犯後坦承犯行，態度良好，業與告訴人達成和解，有高雄
    縣鳳山市調解委員會調解書一紙在卷可稽等一切情狀，分別量處如主文所示之刑
    ，並諭知易科罰金之折算標準。又被告前未曾受有期徒刑以上刑之宣告，有臺灣
    高雄地方法院檢察署刑案資料查註紀錄表暨臺灣高等法院被告全國前案紀錄表在
    卷可佐，經此科刑教訓後，當知所警惕，應無再犯之虞，本院認所宣告之刑以暫
    不執行為適當，併予宣告緩刑三年，以啟自新。末以，被告雖供稱其於九十一年
    十二月十四日肇事後主動打電話向過埤派出所報案，請警察前往處理等語，然被
    告係於肇事後之同日十三時二十六分許打電話與派出所聯絡，有0000000
    000號行動電話通聯一份附卷可佐，惟本案員警已於肇事後之同日十一時五十
    五分許前往現場處理，並據目擊者之表示，在案發現場附近四、五公里處發覺被
    告車輛，且依車籍資料由被告家屬告知被告所在，始循線前往查獲被告。從而，
    被告之行為並未符合自首之規定，附此敘明。
乙、公訴不受理部分：
一、公訴意旨如事實欄所述，因認被告另涉犯刑法第二百八十四條第一項後段之過失
    重傷害罪嫌等語。
二、按告訴乃論之罪，告訴人於第一審辯論終結前得撤回其告訴，又告訴經撤回者，
    應諭知不受理之判決，刑事訴訟法第二百三十八條第一項、第三百零三條第三款
    定有明文。
三、本件告訴人丙○○、甲○○及乙○○告訴被告過失重傷害案件，起訴書認被告係
    觸犯刑法第二百八十四條第一項後段之罪，依同法第二百八十七條前段之規定，
    須告訴乃論。茲據告訴人丙○○、甲○○、乙○○分別於九十三年二月十一日、
    同年一月八日、同年二月十一日具狀撤回其告訴，揆諸首開說明，應不經言詞辯
    論，諭知不受理之判決。
據上論斷，應依刑事訴訟法第二百七十三條之一第一項、第二百九十九條第一項前段
、第三百零三條第三款、第三百零七條，刑法第一百八十五條之三、第一百八十五條
之四、第四十一條第一項前段、第七十四條第一款，罰金罰鍰提高標準條例第二條，
判決如主文。
本案經檢察官丁○○到庭執行職務
中      華      民      國    九十三    年      二      月     十八     日
                              臺灣高雄地方法院刑事第四庭
                                  法  官    黃惠玲
右正本證明與原本無異。
如不服本判決，應於判決送達後十日內，向本院提出上訴狀。
                           書記官    林秀珍
中    華    民    國      九十三      年      二      月      十八      日
附錄法條：
中華民國刑法第一百八十五條之三
服用毒品、麻醉藥品、酒類或其他相類之物，不能安全駕駛動力交通工具
而駕駛者，處一年以下有期徒刑、拘役或三萬元以下罰金。
中華民國刑法第一百八十五條之四
駕駛動力交通工具肇事，致人死傷而逃逸者，處六月以上五年以下有期徒
刑。
